【裁判字號】    96,簡上,862
【裁判日期】    970421
【裁判案由】    妨害名譽
【裁判全文】
臺灣高雄地方法院刑事判決             96年度簡上字第862號
上  訴  人  臺灣高雄地方法院檢察署檢察官
上  訴  人
即  被  告  乙○○
上列上訴人因被告妨害名譽案件，不服本院高雄簡易庭民國96年
7月19 日96年度簡字第4096號第一審簡易判決（聲請簡易判決處
刑案號：臺灣高雄地方法院檢察署96年度偵字第18175 號），提
起上訴，本院管轄之第二審合議庭判決如下：
    主  文
上訴駁回。
    事  實
一、乙○○因其夫丁○○與丙○○有感情糾葛，而與丙○○素有
    嫌隙。民國96年2 月8 日下午2 時許，乙○○與丙○○因丙○○告訴丁○○恐嚇等案件，而至高雄市前金區市○○路17
    1 號臺灣高雄地方法院檢察署應訊後，乙○○竟基於公然侮
    辱之犯意，在臺灣高雄地方法院檢察署1 樓偵查庭外走廊之
    不特定人可任意進出、共聞共見之公共場所，突大聲以「不
    要臉的女人、賤女人」，有種就去告等令人難堪之言語，辱
    罵丙○○，足以貶損丙○○個人社會地位及人格尊嚴。
二、案經丙○○訴請臺灣高雄地方法院檢察署檢察官偵查後起訴
    。
    理  由
壹、程序方面：
    按被告以外之人於審判外之言詞或書面陳述，除法律有規定
    者外，不得作為證據，刑事訴訟法第159 條第1 項定有明文
    。然被告以外之人於審判外之陳述，雖不符前4 條之規定，
    而經當事人於審判程序同意作為證據，法院審酌該言詞或書
    面陳述作成時之情況，認為適當者，亦得為證據。當事人、
    代理人或辯護人於法院調查證據時，知有第159 條第1 項不
    得為證據之情形，而未於言詞辯論終結前聲明異議者，視為
    有前項之同意，刑事訴訟法第159 條之5 亦定有明文。本件
    證人黃德安、己○○、吳蔡米仁於檢察事務官訊問時所為之
    證述，雖均屬審判外之言詞陳述，惟被告即上訴人乙○○、
    辯護人及檢察官均未於本院言詞辯論終結前聲明異議，本院
    審酌上開言詞陳述作成時之情況，核無違法取證或其他瑕疵
    ，認以之作為證據為適當，上開證據資料，自得作為證據。
貳、實體方面：
一、訊據上訴人即被告乙○○固坦承於上開時地，步出偵查庭後
    有罵「不要臉」之事實，惟矢口否認有何公然侮辱之犯行，
    辯稱：我沒有罵告訴人丙○○，當天我是用台語罵我先生「
    不見笑，交到這種女人」云云，然查：
    (一)上開犯罪事實，業據證人即告訴人丙○○證稱，96年2 月
      8 日下午，我告丁○○、乙○○案件開庭，我有前往高雄
      地檢署偵查庭1 樓應訊，開完庭後，戊○○先走出偵查庭
      ，我和我朋友黃德安、己○○再走出去，乙○○、丁○○
      跟在後面出來，乙○○便指著我罵「不要臉的女人」、「
      賤女人」，罵了約2 、3 分鐘，當時偵查庭外還有很多人
      在等開庭等語（見本院簡上卷第48頁背面、第49頁），核
      與證人己○○、黃德安、吳蔡米仁於檢察事務官詢問時所
      為之證述相符（見96年度他字第4327號卷第10頁），而自
      證人丙○○證述內容觀之，所述當日偵查庭應訊後，戊○○、己○○、告訴人、被告及丁○○出庭之順序、相對位
      置及被告辱罵之內容等細節部分，均亦與經本院隔離訊問
      證人己○○所為之證述內容相符（見本院簡上卷第51~53
      頁）。本院審酌證人丙○○前揭證述甚為詳盡，就被告公
      然侮辱之經過，證稱「被告確實沒有指名道姓」，核與被
      告於本院準備程序中之辯詞相符，並無因與被告之嫌隙，
      為誣陷、強令被告入罪而刻意扭曲當日遭侮辱情節之情形
      ，應可採信。
    (二)證人戊○○雖於本院審理中證稱，當天出偵查庭後，聽到
      被告哭聲，被告面向她先生罵不要臉、亂交女人云云，惟
      經審判長詳予訊問被告當日辱罵之內容時，證人戊○○復
      證稱：「（審判長問：當天被告講不要臉、不要臉，亂交
      ，是講國語還是台語？）都有。他國語講『不要臉、不要
      臉、亂交』，台語講『不見笑，黑白交』」；「（審判長
      問：被告當天台語是講『不見笑，這種女人也在交』，還
      是『不見笑，這種貨色也在交』，還是你講的『不見笑，
      黑白交』？）『不見笑，黑白交』，國語是『亂交』」（
      見本院簡上卷第68頁），即明顯與前所證被告當日係罵「
      亂交女人」而與案情有關之重要情節有所不符。且當日因
      被告出言辱罵，以致偵查庭法警出面驅趕一情，經證人丙○○、證人己○○證述明確（見本院簡上卷第48頁背面、
      第51頁背面），證人戊○○雖證稱，我當時亦在現場，站
      在告訴人的右後方約一步的距離，我有轉頭，看到被告面
      向她先生說，被告跟她先生距離不到一步云云，惟其對於
      法警是否有因被告之喧鬧出面驅趕、告訴人在被告辱罵當
      時有無回頭、及被告先生有何反應各節，於審理中均證稱
      不知情，其於被告辱罵時，是否確在現場，即顯有可疑，
      自不得據證人戊○○前揭證述對被告為有利之認定。
    (三)又被告於本院準備程序中已供承，其當時有罵告訴人「不
      要臉」，不過是小聲的罵，而且也沒有指名道姓（見本院
      簡上卷第22~24 頁），本院據此將「被告有於聲請簡易判
      決處刑書所載時地罵告訴人『不要臉』」列為不爭執事項
      ，並經被告表示無意見（見本院簡上卷第24頁），其審理
      中翻異前詞，辯稱當時是在罵先生丁○○「不要臉」云云
      ，顯係事後卸責之詞。更何況被告斯時倘真在罵身旁的先
      生「不要臉」，又何必於審理中一再辯稱自己辱罵當時未
      指名道姓，顯與常情有違，益徵被告前揭所辯實屬虛妄，
      要非可採。至證人丁○○配合被告辯詞，於本院審理中證
      稱：被告當時是在罵我不要臉，交這種女人等語，應係基
      於與被告夫妻之親密關係所為之迴護之詞，同非可採。
    (四)綜上所述，被告公然侮辱犯行堪以認定，應予依法論科。
二、按刑法上之公然侮辱罪，僅須侮辱行為足使不特定人或多數
    人得以共見共聞，即行成立。所謂侮辱，係以使人難堪為目
    的，以言語、文字、圖畫或動作表示不屑、輕蔑或攻擊之意
    思，足以對於個人在社會上所保持之人格及地位，達貶損其
    評價之程度，即足當之；是否符合侮辱之判斷，應顧及行為
    人之年齡、教育程度、職業與被害人之關係及社會整體之價
    值觀等情狀。本件被告所罵「不要臉的女人」、「賤女人」
    顯足貶抑告訴人於社會之地位尊嚴，足使告訴人當場陷於難
    堪與困窘；又被告為上開犯行之檢察署偵查庭外走廊，乃屬
    等待應訊之人及親友聚集之公開處所，故被告上開所為，已
    構成刑法第309 條第1 項之公然侮辱罪。原審以本件事證明
    確，並審酌被告因糾紛，無故出言侮辱告訴人，犯後復狡詞
    否認犯罪，且迄未與告訴人達成和解，態度不佳，難認具有
    悔意等一切情狀，量處拘役50日，並依中華民國九十六年罪
    犯減刑條例之規定，減為拘役25日，再依其所犯情節，就宣
    告刑及減得之刑均諭知以新臺幣1,000 元為易科罰金之折算
    標準，其認事用法，核無不合，量刑亦屬妥適。上訴人臺灣
    高雄地方法院檢察署檢察官以原審量刑過輕及被告否認犯行
    ，執以上訴，均為無理由，應予駁回。
據上論斷，應依刑事訴訟法第455 條之1 第1 項、第3 項、第36
8 條、第373條，判決如主文。
本案經檢察官甲○○到庭執行職務。
中    華    民    國    97    年    4     月    21    日
            刑事第六庭  審判長法  官   曾逸誠
                              法  官   林柏壽
                              法  官   王  琁
上正本證明與原本無異
不得上訴。
中    華    民    國    97    年    4     月    21    日
                              書記官   黃國忠
附錄本件判決論罪科刑法條：
中華民國刑法第309 條
（公然侮辱罪）
公然侮辱人者，處拘役或3 百元以下罰金。
以強暴犯前項之罪者，處1 年以下有期徒刑、拘役或5 百元以下
罰金。


司法院資訊處製作；財團法人民間司法改革基金會備份。
